最高法院刑事判決　　　　　　　　　　　　　　　九十三年度台上字第二四００號
　　上　訴　人　甲○○
　　選任辯護人　邱聰安律師
右上訴人因業務過失致人於死案件，不服台灣高等法院花蓮分院中華民國九十三年二
月二十六日第二審更審判決（九十一年度交上更(一)字第六三號，起訴案號：台灣台東
地方法院檢察署八十七年度偵字第一一四六號），提起上訴，本院判決如左：
    主  文
原判決撤銷，發回台灣高等法院花蓮分院。
    理  由
本件原判決認定上訴人甲○○係從事駕駛業務之人，於民國八十七年四月十八日凌晨
四時十分許，駕駛寬利汽車企業有限公司所有ＪＢ∣三０三號大貨車，沿台東縣卑南
鄉台九線由南往北行駛，於行經台九線三八二公里六四０公尺道路修理地段，即甫施
工完成路寬三．二公尺之肇事車道時，本應減速慢行，作隨時停車之準備，且不應跨
越分向限制黃線行駛，並應隨時注意車前狀況，採取必要之安全措施，且依當時天候
良好亦無不能注意之情形，上訴人卻因所駕駛之大貨車車身較高且路樹又微向內傾，
即貿然跨越分向限制黃線並以超過速限四十公里以上之速度行駛，適被害人葉宏仁駕
駛ＷＫ∣一一八０號自用小客車由對向駛來，同亦跨越分向限制黃線行駛，且未注意
車前狀況，未採取靠右減速或停駛之會車安全措施而繼續前駛，上訴人見狀以閃爍車
前大燈並按鳴喇叭方式警示，而其所駕駛之大貨車未能及早讓出對向來車之全部路權
，亦未適時採取減速或靠右暫時停駛讓對向車輛安全通過之考量措施，遂於其大貨車
仍跨越分向限制黃線行駛中，與迎面駛來跨越分向限制黃線且未減速由被害人所駕自
用小客車，於近距交錯會車之際雙方均不及閃避與煞車，而於被害人車道發生擦撞，
致被害人腦部受傷經送醫不治死亡。上訴人於犯罪被發覺前，請求路人代為報警而自
首等情。因而撤銷第一審判決，改判論處上訴人從事業務之人，因業務上之過失致人
於死罪刑，固非無見。
惟查：(一)、有罪判決書之事實一欄，為判斷其適用法令當否之準據，法院應將依職權
認定與論罪科刑有關之事實，翔實記載，然後於理由內逐一說明其憑以認定之證據，
並使事實認定與理由說明，互相適合，方為合法。倘事實認定與理由說明，不相一致
，或事實與理由欄內之記載，前後齟齬，按諸刑事訴訟法第三百七十九條第十四款後
段規定，均屬判決理由矛盾之當然違背法令。原判決事實欄記載：上訴人與被害人駕
駛前揭車輛，於肇事時均跨越分向限制黃線行駛，而於被害人之車道發生擦撞（原判
決第二頁第二至十行）等情，是否認定上訴人與被害人所駕駛之車輛，係在被害人行
駛之車道內發生撞擊？原判決未說明其認定上情所依憑之證據及理由，其理由欠備，
已有未合。乃原判決於理由欄復又說明：本件撞擊發生後被害人所駕駛之自小客車產
生逆時針方向旋轉，而該自小客車車長３．９公尺，車寬１．５５公尺，經計算得到
小客車斜對角長４．２公尺，而車道寬度僅３．２公尺，小於斜對角長４．２公尺。
從而被害人苟在自己的車道內正常行駛而遭撞擊產生逆時針旋轉，自小客車的車尾必
然會撞擊北向南的快慢車道分隔島。然依肇事後情形顯示該自小客車順利產生旋轉，
並有留下刮地痕在上訴人行駛之由南向北車道，且車尾並沒有撞擊痕跡，有現場圖、
車損照片等可資證明。堪認該自小客車亦是跨越中心線行駛，經送請財團法人成大研
究發展基金會鑑定，亦同此認定（原判決第七頁第十六行至第八頁第五行）等情，是
否論斷上訴人與被害人所駕駛之車輛，並非在被害人行駛之車道內發生撞擊？其事實
欄之認定記載與理由欄之論斷說明，不盡一致，亦有未洽。(二)、審理事實之法院對於
依法應予調查之證據雖已調查，而其內容尚未明瞭者，即與未經調查無異，如遽行判
決，仍屬應於審判期日調查之證據而未予調查。原判決認定上訴人有前揭犯行，係依
憑鑑定人黃國平結證稱：(1)、……整個距離係撞擊時發生的，該大貨車依行車煞車距
離係二０．七五公尺，是從分隔島缺口算起到被害人Ａ車右後輪距離（原判決第五頁
第五至七行）(2)、上訴人大貨車左、右均有二條煞車痕跡，如果輪胎破了就會有刮地
痕，輪胎沒有破，就沒有刮地痕，如果撞擊後，沒有煞車，就沒有煞車痕，但是為何
現場有二道痕跡，依現場圖看來，可以確定被告大貨車確實有二道煞車痕跡，係依照
現場圖之兩道痕跡算出（時速）左邊三七．五公里，右邊四三．三公里（原判決第五
頁第十一至十五行）等情，為其主要論據之一。然(1)、稽諸道路交通事故調查報告表
事故現場圖所載該二０．七五公尺之數據，係自現場安全島南端至被害人Ａ車右前輪
之距離，且現場安全島南端亦非上訴人所駕駛大貨車遺留煞車痕之起點（八十七年度
相字第九五號卷第六頁）。黃國平上開供述各情與卷內資料是否不盡相符，苟黃國平
上開供述各情與卷內資料不盡相符，則是否得採黃國平上開供述各情為本件論斷之依
據，非無疑義。(2)、稽諸道路交通事故調查報告表事故現場圖，內載上訴人所駕駛大
貨車於肇事後所遺留者為刮（滑）地痕或滑痕（同上卷第六頁）。而上訴人於警訊中
供稱：伊車駕駛座下方鋼板彈簧掉落，前輪嚴重扭曲（同上卷第四頁）；於偵查中供
稱：撞上後車輪歪了，剛開始煞車未咬死，後來咬死後滑行撞上安全島才停住（同上
卷第三十頁背面）等情，是否與卷附上訴人所駕駛大貨車肇事後相片（同上卷第十四
頁、第十七頁）所顯現之情形相符。苟道路交通事故調查報告表事故現場圖所載上情
屬實，且上訴人上開供述各情亦與卷附上開照片所顯現之情形相符，則上訴人所駕駛
大貨車於肇事後在車後所遺留者是否為煞車痕，非無疑義。而上訴人所駕駛大貨車於
肇事後在車後所遺留者若非煞車痕，而係該大貨車車輪遭撞擊扭曲後所遺留之刮（滑
）地痕或滑痕，則黃國平供述上訴人所駕駛大貨車於肇事後所遺留者為煞車痕，並據
以換算上訴人所駕駛大貨車於肇事時之車速，是否正確無誤，尚非全無疑義。原審對
上情未詳予審究調查釐清，率採黃國平非無疑義之供述為本件論斷之依據，其查證未
盡且理由欠備，遽行判決，難昭折服。(三)、有罪之判決書，對於被告有利之證據不採
納者，應記載其理由，刑事訴訟法第三百十條第二款定有明文。原判決認定上訴人駕
駛大貨車有跨越分向限制黃線行駛等情，為上訴人所否認。而證人即上訴人車上助手
宋益鋒供稱：……在未撞上前約一００公尺，伊就已經看到對向來車偏向伊車道來，
速度也很快，不一會兒就撞上了（同上卷第十一頁背面）等情是否屬實，苟宋益鋒上
開供述各節屬實，其何以不能為有利上訴人之認定？原審對上情未詳予調查釐清，復
未說明上情何以不足為有利上訴人認定之理由，尚有未洽。上訴意旨指摘原判決不當
，尚非全無理由，應認仍有撤銷發回更審之原因。
據上論結，應依刑事訴訟法第三百九十七條、第四百零一條，判決如主文。
中　　　華　　　民　　　國　　九十三　　年　　　五　　　月　　 十三 　　日
                              最高法院刑事第三庭
                                  審判長法官  林　茂　雄
                                        法官  張　祺　祥
                                        法官  洪　佳　濱
                                        法官  郭　毓　洲
                                        法官  吳　三　龍
      右正本證明與原本無異
                                              書  記  官
中　　　華　　　民　　　國　　九十三　　年　　　五　　　月　　 十九 　　日
                                                                       ：
